【裁判字號】    92,訴,977
【裁判日期】    920609
【裁判案由】    違反電信法等
【裁判全文】
臺灣臺中地方法院刑事判決                          九十二年度訴字第九七七號
    公  訴  人  臺灣臺中地方法院檢察署檢察官
    被      告  丙○○
右列被告因違反電信法等案件，經檢察官提起公訴（九十二年度偵字第一０二號），
本院判決如左：
    主  文
丙○○連續意圖為自己不法之利益，以無線方式，盜用他人電信設備通信，處有期徒
刑陸月，如易科罰金，以佰元折算壹日。緩刑年。未扣案之行動電話壹具（廠牌
型式為ＮＯＫＩＡ八二五０）及門號0000000000號之ＳＩＭ卡壹片均沒收
。
    事  實
一、丙○○前曾於民國八十三年七月二十八日，因竊盜案件，經臺灣板橋地方法院判
    處有期徒刑六月，緩刑二年，後緩刑期滿而緩刑之宣告未經撤銷，其上開竊盜案
    件刑之宣告失效力，詎猶不知警惕，於九十一年十月十四日下午一時十分許，行
    經臺中市○○區○○路家樂福（公訴人誤繕為樂福量販店）量販店門口右側附近
    某處，因見甲○○所騎駛停放該處之機車座墊置物箱未上鎖，認有機可趁，僅因
    一時缺錢花用，竟萌為自己不法所有之意圖，乃以徒手之方式，打開甲○○之機
    車座墊置物箱，竊取置物箱內屬甲○○所有之皮包一只（內有甲○○之國民身分
    證一張、汽、機車駕駛執照各一張、機車行照一張、國泰銀行信用卡一張、第一
    銀行金融卡一張及郵局存摺一本等物，此部分為公訴人所漏未記載），復因見置
    物箱內另有行動電話一具（廠牌型式為ＮＯＫＩＡ八二五０，內含門號0000
    000000號之ＳＩＭ卡一片），竟意圖為自己免繳電信通訊費用之不法利益
    ，並基於以無線方式盜用他人電信設備通信之概括犯意，乃一併將屬甲○○所有
    之行動電話一具（廠牌型式為ＮＯＫＩＡ八二五０，內含門號00000000
    00號之ＳＩＭ卡一片）竊取得手，丙○○明知所竊取之上開ＳＩＭ卡一張其並
    無權利使用該ＳＩＭ卡與他人通信，詎仍自九十一年十月十四日下午一時二十四
    分十三秒起（公訴人誤認為自下午一時三十三分四十九秒起）至同日下午一時三
    十三分四十九秒起止、同日下午一時三十四分二秒起至同日下午一時四十三分三
    十四秒止、同日下午一時四十三分四十九秒起至同日下午一時五十三分二十二秒
    止、同日下午一時五十三分三十六秒起至同日下午二時三分八秒止，以上開所竊
    得之行動電話機門號撥號啟動ＳＩＭ卡內含屬電腦電磁紀錄之電子序號及內碼，
    向中華電信股份有限公司（以下簡稱中華電信）傳送無線電磁訊號，隱瞞其非合
    法使用人之事實，連續四次在臺中市境內，打付費語音000000000號
    電話通信，使中華電信設於臺灣省境內之各基地臺之電腦網路交換系統陷於錯誤
    ，誤以為是合法申請使用者之行動電話所撥打，予以接收通信，而提供通信服務
    ，藉以取得使用行動電話通信免付費之不法利益，共計所得之不法利益為新臺幣
    （下同）二千元（即每通之費用為五百元）。後丙○○則於九十一年十月十八日
    將上開所竊得之行動電話一具（不含門號0000000000號之ＳＩＭ卡壹
    片）轉贈予不知情之友人乙○○，嗣經警依甲○○上開失竊行動電話之序號（即
    機身編號000000000000000，公訴人誤繕為000000000
    00號）循線查獲，並扣得上開行動電話一具（不含門號0000000000
    號之ＳＩＭ卡壹片，另行動電話亦因已發還甲○○，故未扣於本案內），始悉知
    上情。
二、案經甲○○訴由臺中市警察局第四分局報請臺灣臺中地方法院檢察署檢察官偵查
    起訴。
    理  由
一、右揭事實，業據被告丙○○於本院審理時均坦承不諱，核與被害人甲○○於本院
    訊問時所為之指述相符，並經證人乙○○於警訊中證述屬實，復有中華電信九十
    一年十一月通話明細清單（內含話費明細、通聯紀錄）、行動電話照片影本一紙
    、贓物認領保管單一紙等附卷可稽，足認被告之自白與事實相符，堪以採信。又
    經本院質之被告亦供稱：伊是因為缺錢，才想說要偷皮包，但後來發現裡面有手
    機，且伊偷的時候，就有想到要撥打電話等語（詳見本院九十二年五月二十六日
    審判筆錄），足認被告有為自己不法所有及有為自己免繳電信通訊費用以無線方
    式盜用他人電信設備通信之不法利益之意圖甚明，本件事證明確，被告犯行均洵
    堪認定。
二、按電信法第五十六條第一項之罪，以意圖為自己或第三人不法之利益，使用有線
    、無線或其他電磁方式，盜接或盜用他人電信設備通信者為要件，該罪之處罰詐
    得免繳電信通信費用之不法利益規定，乃刑法詐欺得利罪之特別法，依特別法優
    於普通法之原則，自毋庸再論以刑法詐欺得利罪（參見最高法院八十八年一月十
    九日八十八年度第一次刑事庭會議紀錄決議及最高法院八十八年度台非字第四十
    三號判決意旨）。是核被告所為，係犯刑法第三百二十條第一項之普通竊盜罪及
    電信法第五十六條第一項之以無線方式，盜用他人電信設備通信罪。又本件公訴
    人起訴事實中雖未敘及被告所為之竊取機車置物箱內屬被害人甲○○所有之皮包
    一只（內有甲○○之國民身分證一張、汽、機車駕駛執照各一張、機車行照一張
    、國泰銀行信用卡一張、第一銀行金融卡一張及郵局存摺一本等物）之犯行，然
    此部分竊盜事實，與公訴人起訴被告竊盜被害人甲○○所有之行動電話一具（廠
    牌型式為ＮＯＫＩＡ八二五０，內含門號0000000000號之ＳＩＭ卡一
    片）之犯罪事實，既具有單純一罪之關係，應為起訴效力所及，自在本院所得審
    理之範圍，併予敘明。另被告先後四次盜用他人電信設備通信之犯行，時間緊接
    ，所犯構成要件相同，顯係基於概括犯意而反覆為之，為連續犯，應依刑法第五
    十六條之規定論以一罪，並加重其刑。再被告所犯上開二罪，有方法結果之牽連
    關係，為牽連犯，應從一重之電信法第五十六條第一項之罪處斷。爰審酌被告之
    平日素行、犯罪之動機、目的僅為圖一時之私利、手段、盜打所得之不法利益僅
    二千元、所生危害之程度及犯後坦承犯行態度尚屬良好且業已與被害人達成和解
    （詳見偵查卷第四十七頁）等一切情狀，量處如主文所示之刑，並諭知易科罰金
    之折算標準，以資懲儆。末查被告前曾於八十三年七月二十八日，因竊盜案件，
    經臺灣板橋地方法院判處有期徒刑六月，緩刑二年，後緩刑期滿而緩刑之宣告未
    經撤銷，其上開竊盜案件刑之宣告失效力，有臺灣臺中地方法院檢察署刑案資料
    查註紀錄表及臺灣高等法院被告全國前案紀錄表各一份在卷可稽，其偶因一時失
    慮致罹本件刑典，經此偵審科刑之教訓後，當知所警惕，而無再犯之虞，本院認
    被告所宣告之刑，以暫不執行為適當，爰諭知緩刑三年，以啟自新。
三、另按依電信法第六十條規定，犯同法第五十六條至第五十八條之罪者，其電信器
    材，不問屬於犯人與否，沒收之。係採義務沒收主義，法院並無斟酌宜否沒收之
    裁量權限（最高法院八十八年度台非字第二十五號判決意旨參照），是本件供被
    告用以盜打之電信器材，即行動電話一具（廠牌型式為ＮＯＫＩＡ八二五０）及
    門號0000000000號之ＳＩＭ卡壹片，其中行動電話一具因已發還被害
    人甲○○，故未扣於本案內；另未扣案之門號0000000000號之ＳＩＭ
    卡壹片，亦查無其他積極證據足以證明業已滅失而不存在，故仍均應依電信法第
    六十條之規定，不問屬於犯人與否，為沒收之諭知（最高法院九十年度台上字一
    二六六號判決意旨參照）。
據上論斷，應依刑事訴訟法第二百九十九條第一項前段，電信法第五十六條第一項、
第六十條、刑法第十一條前段、第五十六條、第三百二十條第一項、第五十五條、第
四十一條第一項前段、第七十四條第一款，罰金罰鍰提高標準條例第一條前段、第二
條，判決如主文。
本案經檢察官黃江穎到庭執行職務。
中      華      民      國      九十二      年      六      月    九    日
                                   臺灣臺中地方法院刑事第六庭
                                       法  官  許  旭  聖
右正本證明與原本無異。
如不服本判決，應於判決送達後十日內向本院提出上訴狀，上訴於
臺灣高等法院臺中分院（須附繕本）。
                                       書記官
中      華      民      國      九十二      年      六      月    九    日
附錄本案論罪科刑法條全文
刑法第三百二十條第一項
意圖為自己或第三人不法之所有，而竊取他人之動產者，為竊盜罪，處五年以下有期
徒刑、拘役或五百元以下罰金（罰金數額已提高為十倍）。
電信法第五十六條第一項：
意圖為自己或第三人不法之利益，以有線、無線或其他電磁方式，盜接或盜用他人電
信設備通信者，處五年以下有期徒刑、得併科新臺幣一百五十萬元以下罰金。


司法院資訊處製作；財團法人民間司法改革基金會備份。
